【裁判字號】    89,台上,4336
【裁判日期】    890720
【裁判案由】    業務過失致人於死
【裁判全文】
最高法院刑事判決                              八十九年度台上字第四三三六號
    上  訴  人  甲○○
右上訴人因業務過失致人於死案件，不服台灣高等法院中華民國八十七年五月十九日
第二審判決（八十七年度交上訴字第五八號，起訴案號：台灣桃園地方法院檢察署八
十六年度偵字第一五七一一號），提起上訴，本院判決如左：
    主  文
原判決撤銷，發回台灣高等法院。
    理  由
本件原判決認定：上訴人甲○○係慶得祥鋼鐵股份有限公司司機，係以從事駕駛為業
務之人，於民國八十六年十一月六日十四時四十分許，駕駛該公司車號ＱＥ－六九九
號自用（起訴書誤載係營業用）大貨車，由桃園縣盧竹鄉○○村○○路一六一號旁之
巷道駛出，欲右轉往山腳村方向行駛，原應注意汽車在雙向二車道行駛時，均應在遵
行車道行駛，且依當時之情形亦非不能注意，竟疏未注意，於右轉海山路駛出巷口時
，將車頭越過中心線駛入對向車道，致其車頭與對向車道酒後未戴安全帽亦疏於注意
之趙木輝所駕駛，附載陳新明之車號ＨＥＢ－三二五號機車把手相擦撞，致使趙木輝
人車倒地，趙木輝因此受有頭部外傷顱內出血等傷害，經送醫不治死亡。甲○○於肇
事後停留於現場並於警員徐明德至現場處理時自首犯罪並接受裁判等情。因而撤銷第
一審之科刑判決，改判仍論處上訴人甲○○以從事業務之人，因業務上之過失致人於
死罪刑，雖非無見。惟查：(一)按科刑判決書，須先認定犯罪事實，然後於理由內明
其認定犯罪所憑之證據，方足以資論罪科刑，如認定事實與其所採用之證據及認定之
理由不相適合，即屬理由矛盾，其判決當然為違背法令。本件依原判決認定之事實，
上訴人係於駕駛大貨車由巷道（支線道）駛出，欲右轉海山路（幹線道）時，即於支
線道欲右轉幹線道，於右轉彎之際肇事者。然原判決理由對於上訴人駕駛汽車行駛至
交岔路口右轉彎時，有無違反交通安全規則第一百零二條第二款、第三款、第六款之
規定，並無一語涉及，已嫌證據上理由不備。且本件肇事路段係雙向二車道，為原判
決認定之事實，復有道路交通事故調查報告表（含現場圖）在卷可稽。而道路交通安
全規則第一百零二條第五款，係就汽車行駛四車道以上或同向二車道道路，欲右轉彎
時應遵守事項之規定，本件肇事路段既非四車道以上或同向二車道之道路，該款規定
即與判斷上訴人是否應負本件過失責任無關。原判決理由竟全就上訴人是否遵守交通
安全規則第一百零二條第五款之規定而為論斷，即屬判決理由與認定之事實不相適合
，而有判決理由矛盾之違背法令。(二)本件上訴人於原審審理中迭次具狀請求原審勘驗
現場，並送請道路交通事故鑑定委員會鑑定過失責任，有其聲請調查證據狀可稽（原
審卷第十九至二十二、三十一至三十三頁），原審恝置不理，又未於判決理由內說明
無調查必要之理由。按之刑事訴訟法第一百七十二條之規定，其所踐行之訴訟程序，
即屬違背法令。上訴意旨，執以指摘，為有理由，應認原判決有撤銷發回之原因。
據上論結，應依刑事訴訟法第三百九十七條、第四百零一條，判決如主文。
中      華      民      國    八十九    年      七      月     二十     日
                              最高法院刑事第四庭
                                  審判長法官  黃  劍  青
                                        法官  劉  敬  一
                                        法官  林  增  福
                                        法官  楊  商  江
                                        法官  邵  燕  玲
      右正本證明與原本無異
                                              書  記  官
中      華      民      國    八十九    年      七      月    二十七    日


司法院資訊處製作；財團法人民間司法改革基金會備份。
